高雄高等行政法院簡易判決
　　　　　　　　　　　　　　 93年度簡字第376號
原　　　告　欣德路通運股份有限公司
代　表　人　甲○○董事長
訴訟代理人　丁○○
被　　　告　高雄市政府環境保護局
代　表　人　乙○○局長
訴訟代理人　戊○
　　　　　　丙○○
上當事人間因空氣污染防制法事件，原告不服高雄市政府中華民
國93年11月10日高市府法一字第0930057698號訴願決定，提起行
政訴訟。本院判決如左︰
　　主  文
訴願決定及原處分均撤銷。
訴訟費用由被告負擔。
    事實及理由
一、緣被告稽查人員於民國（下同）93年7月29日上午10時19分
    許，在高雄市○○路執行柴油油品含硫量採樣稽查時，自原
    告所有車號XU-823號營業貨櫃曳引車油箱中抽取燃料油品，
    經送行政院環境保護署認可執行油品檢驗作業之佳美環境科
    技股份有限公司（下稱佳美公司）檢驗採樣油品之含硫量，
    檢驗結果含硫量值為0.643wt%，認已逾柴油法定含硫量0.03
    5wt%之標準值，乃予以告發，並裁處原告新台幣（下同）75
    ,000 元罰鍰。原告不服，提起訴願，經遭決定駁回；遂提
    起本件行政訴訟。
二、原告起訴意旨略以：被告稽查人員於稽查當日，於同一地點
    稽查經過車輛所使用之抽油器均同一支，並無更換，且於抽
    取前車後抽油器未乾即直接抽取其他車輛之油品裝瓶，致於
    抽取原告XU-823號車油箱之油品時，填充瓶及抽取管已遭受
    到污染，以致於油品送檢不合格；再原告車輛所使用柴油均
    係向中國石油股份有限公司（下稱中油公司）購買，是以原
    告嗣再將XU-823號車輛用油送中油公司化驗結果，均屬合格
    ，是被告認原告XU-823號車輛用油含硫量不符合標準，顯然
    不合，應將被告取樣後所保留之樣本再送其他單位檢驗，以
    明責任等語，並求為判決訴願決定及原處分均撤銷。被告則
    以：被告油品採樣程序，係為一次抽取三瓶樣品，其中乙瓶
    送行政院環境保護署環境檢驗所認可之檢驗機構檢驗含硫量
    ，其餘由原告及被告各保存乙瓶，三瓶樣品均由該車駕駛人
    及採樣員於完成抽檢油品後當場簽名並拍攝車輛存證。另採
    樣棒使用後欲對下一輛車進行採樣時，採樣棒皆以正乙烷清
    潔，並擦拭乾淨後再將採樣棒插入油箱中進行採樣，為避免
    前一次殘留之油品造成樣品之污染，故欲採樣之油品流過採
    樣棒後再以採樣瓶擷取，其處理過程經被告確認無誤。被告
    執行空氣污染防制法第36條第1項之規定，製造、進口、販
    賣或使用供交通工具之燃料任一行為均需符合法令之規定，
    且執行稽查採樣時均依據行政院環境保護署函頒之「車用柴
    油採樣標準作業程序」辦理。本案經被告稽查人員於93年07
    月29日上午10時19分許現場採樣，並於93年8月2日送至行政
    院環境保護署認可之檢驗機構檢驗，且於93年8月25日以掛
    號郵寄並合法送達原告。故本件原告所使用之柴油檢驗結果
    含硫量為0.643wt%，嚴重逾柴油法定含硫量0.035wt%之標準
    值，且採樣及檢驗過程亦無瑕疵，其違規行為足堪認定，故
    原告之訴不足採云云，並求為判決駁回原告之訴。
三、按「製造、進口、販賣或使用供交通工具用之燃料，應符合
    中央主管機關所定燃料種類之成分標準及性能標準。但專供
    出口者，不在此限。」「違反第36條第1項、第2項或依第3
    項所定管理辦法者，處使用人新臺幣五千元以上十萬元以下
    罰鍰；處製造、販賣或進口者新臺幣十萬元以上一百萬元以
    下罰鍰，並通知限期改善，屆期未完成改善者，按日連續處
    罰。」空氣污染防制法第36條第1項及第64條定有明文。次
    按「違反本法第36條規定，使用柴油不符合成分標準者，依
    下列規定處罰使用人：．．．三、硫含量超過0.lwt%以上者
    ，其為小型車每次處新臺幣三萬元，其為大型車每次處新臺
    幣七萬五千元。」交通工具違反空氣污染防制法裁罰準則第
    2條第3款所規定。又「本標準之專有名詞定義如下：一、．
    ．．二、柴油成分：指柴油之物理及化學性質，足以影響柴
    油引擎車輛污染排放者，包括硫含量及多環芳香烴含量等。
    」「柴油成分標準，如下表：硫含量0.035wt%，max．．．
    。」亦為車用汽柴油成分及性能管制標準第2條第2款及第4
    條分別規定。查車用汽柴油成分及性能管制標準係行政院環
    境保護署依據空氣污染防制法第36條第3項規定之授權所訂
    立關於製造、進口、販賣或使用供交通工具用之燃料之種類
    及成分標準之細節性及技術性事項，核與授權意旨相符，爰
    予援用。
四、經查，被告稽查人員於93年7月29日上午10時19分許，在高
    雄市○○路執行柴油油品含硫量採樣稽查時，自原告所有車
    號XU-823號營業貨櫃曳引車油箱中抽取燃料油品，經送佳美
    公司檢驗採樣油品之含硫量，檢驗結果含硫量值為0.643wt%
    ，認已逾柴油法定含硫量0.035wt%之標準值等情，有柴油車
    使用油品現場採樣記錄表（附照片）、佳美公司油品檢驗報
    告等附於原處分卷可稽。從而被告予以告發，並裁處原告75
    ,000 元罰鍰，固非無據。惟查，原告對前揭檢驗結果不服
    ，並請求對其於被告採樣後交原告所保管之樣品作複驗，經
    被告同意並檢視樣本標封均完整無訛後，送請經行政院環境
    保護署認可之瑩諮科技股份有限公司（下稱瑩諮公司，許可
    證字號：第012號）檢驗室鑑定，瑩諮公司依行政院環境保
    護署公告之標準檢測方法－能量分散式Ｘ射線熒光光譜分析
    法（NIEA A443.72C）執行檢測，檢驗結果柴油含硫量為百
    分之0.0048，明顯小於管制標準所定限值（百分之0.035）
    ，有該公司油品檢驗報告在卷可憑。而依行政院環境保護署
    90年2月12日（90）環署空字第0008027號函釋：「．．．
    三、．．．。柴油物化性穩定，倘依規定封存，複驗前經雙
    方確認瓶封無毀損痕跡者，其檢驗結果當無不可採認之理。
    」意旨，足認柴油物化性穩定，是前開採樣油品雖於採樣後
    保存逾三個月，然其保存標封完整，則瑩諮公司之鑑定結果
    仍可作為判別之基礎。本件被告於前開時地稽查所採取之油
    樣，經分別送行政院環境保護署認可之佳美公司及瑩諮公司
    檢驗結果，柴油含硫量既有不同，業如前述，則依利益歸當
    事人之原則，被告遽以佳美公司檢驗結果，認原告所有XU-8
    23號車輛所使用之柴油含硫量不符法定標準，科處原告75,0
    00元之罰鍰，自有可議；況且原告主張其所使用之柴油均購
    至中油公司，故其於被告稽查後亦自行採樣送中油公司油品
    行銷事業部高雄營業處檢驗，而其檢驗結果含硫量為百分之
    0.0023，有中油公司化驗報告在卷可佐，雖中油公司所採取
    檢驗方式不同，且非行政院環境保護署所認可之檢測單位，
    惟中油公司係國內油品供應之大型企業（前為國營企業），
    為符合我國環保法令，及提供客戶安全柴油用品，自應設置
    檢驗室檢驗油品以資控管油品，是其所作之檢測，自亦有一
    定之威信，得作為瑩諮公司檢驗報告書所呈現結果之參考及
    佐證，是參諸瑩諮公司之鑑定及中油公司之化驗，被告以原
    告所有XU-823號車輛所用柴油含硫量不符法定標準值予以裁
    罰，即有不合。
五、綜上所述，原告所有車號XU-823號營業貨櫃曳引車所使用油
    品，雖經被告稽查人員採樣送驗結果含硫量為0.643wt%，惟
    同時採樣之同一油品經再送鑑定之結果為0.0048wt%，再參
    諸原告嗣後採自同車油箱之燃料油送請中油公司化驗結果，
    含硫量為0.0023wt%，均符合法定0.035wt%之標準，業如前
    述，則被告以原告違反空氣污染防制法第36條第1項規定，
    依同法第64條規定裁處原告75,000元罰鍰，於法自有違誤；
    訴願決定予以維持，亦有未合；原告起訴意旨據予指摘，為
    有理由，應由本院將訴願決定及原處分，均予撤銷。並不經
    言詞辯論為之。
六、據上論結，本件原告之訴為有理由，依行政訴訟法第233條
    第1項、第236條、第195條第1項前段、第98條第3項前段，
    判決如主文。
中　　華　　民　　國　　94　　年　 　3　　月　 31  　 日
                        第三庭法  官　戴見草
以上正本係照原本作成。
如不服本判決，應於送達後20日內，向本院提出上訴狀並表明上
訴理由，如於本判決宣示後送達前提起上訴者，應於判決送達後
20日內補提上訴理由書（須按他造當事人人數附繕本）。
提起上訴應預繳送達用雙掛號郵票7份（每份34元）。
中　　華　　民　　國　　94　　年　 　3　　月　 31  　 日
                              書記官  蔡玫芳
附註:
行政訴訟法第235條（第1項、第2項）:
對於適用簡易程序之裁判提起上訴或抗告，須經最高行政法院之
許可。
前項許可，以訴訟事件所涉及之法律見解具有原則性者為限。
